【裁判字號】    98,訴,257
【裁判日期】    990524
【裁判案由】    妨害性自主
【裁判全文】
臺灣新竹地方法院刑事判決               98年度訴字第257號
公  訴  人  臺灣新竹地方法院檢察署檢察官
被      告  甲○○
選任辯護人  廖國欽律師
            宋重和律師
            陳怡秀律師
上列被告因妨害性自主案件，經檢察官提起公訴（98年度偵字第
3443號），本院判決如下：
    主  文
甲○○犯乘機性交罪，處有期徒刑肆年貳月。
    事  實
一、甲○○於民國94年間認識代號00000000之成年女子（76年6
    月生，真實姓名詳卷附性侵害案件關係人真實姓名對照表，
    下稱甲女），並於97年間較為熟識，曾與其他友人共同出遊
    ，惟並非男女朋友關係。98年3 月22日晚上10時許，甲○○
    及其友人丁○○以電話邀約甲女至位於新竹市○○路之錢櫃
    KTV 唱歌，席間並有甲○○、丁○○之友人丙○○、劉德偉
    及2 名真實姓名、年籍不詳之傳播小姐在場，甲女並在上開
    KTV 包廂內飲用10餘杯威士忌酒類，因不勝酒力而嘔吐、小
    憩，嗣於翌日（即98年3 月23日）凌晨2 、3 時許，眾人唱
    畢即將離去之際，甲女仍因酒意未退而無法自己行走，甲○○遂將甲女背離上開KTV 包廂，由丁○○駕駛自小客車將甲○○、甲女載往其位於新竹市○○路○段401 巷16號住處休
    息，甲○○攙扶甲女下車後將甲女背向丁○○前揭住處2 樓
    之客房，丁○○則逕至其位於3 樓之房間睡覺。詎甲○○竟
    基於強制性交之犯意，在丁○○前揭住處2 樓客房內之床上
    ，抓住甲女的手，壓在甲女身上，親吻、撫摸甲女之脖子、
    身體、臀部、生殖器，並將甲女之外褲褪去而隔著內褲親吻
    甲女之下體，甲女意識雖受酒意影響，仍不斷以言語表示拒
    絕、大聲喊叫，並極力欲行掙脫，以腳踹甲○○之肩膀，要
    求甲○○停止，甲○○未予置理，仍以其體型上之優勢強行
    將甲女之內褲脫掉，以此強暴方式違反甲女之意願，欲對之
    為性交行為，嗣經甲女不斷哭泣懇求希冀甲○○離開房間，
    甲○○始停止而不遂。甲女見甲○○離開房間後隨即將內褲
    穿上並將身體裹住棉被，惟因仍受酒精之影響而感身體不適
    ，即酣睡在床上，甲○○見甲女已處於不知抗拒之狀態，認
    有機可乘，竟基於乘機性交之犯意，褪去甲女之內褲，側身
    在甲女旁，以手指插入甲女之性器官而為性交行為，嗣甲女
    因感有東西在下體而覺疼痛並驚醒，見狀隨即制止甲○○，
    不斷哭泣懇求甲○○外出幫忙買東西，甲○○始停止並至丁○○前揭住處附近之便利商店購買鮮奶。迨於同日中午某時
    許，丁○○駕駛自小客車搭載甲○○、甲女至新竹市新竹女
    中附近甲女機車停放處，甲女遂自行騎乘機車離去。
二、案經甲女訴由新竹市警察局移送台灣新竹地方法院檢察署檢
    察官偵查起訴。
    理  由
壹、程序部分：
一、按被告以外之人於審判外之言詞或書面陳述，除法律有規定
    者外，不得作為證據，刑事訴訟法第159 條固定有明文，惟
    被告以外之人於審判外之陳述，雖不符同法第159 條之1 至
    之4 規定，而經當事人於審判程序同意作為證據，法院審酌
    該言詞陳述或書面陳述作成時之情況，認為適當者，亦得為
    證據。又當事人、代理人或辯護人於法院調查證據時，知有
    第159 條第1 項不得為證據之情形，而未於言詞辯論終結前
    聲明異議者，視為有前項之同意，此亦據同法第159 條之5
    規定明確。查本案所引用之證據資料（詳後引證據），除辯
    護人爭執告訴人甲女於警、偵訊之陳述及告訴人甲女之測謊
    報告書無證據能力外（詳後述），其中傳聞證據部分，縱無
    刑事訴訟法第159 條之1 至第159 條之4 或其他規定之傳聞
    證據例外情形，亦因被告及其辯護人、檢察官或同意可作為
    證據使用，或未聲明異議，依刑事訴訟法第159 條之5 第1
    項、第2 項之規定，本院審酌該證據作成之情況，並無不當
    ，故其等於審判外之陳述，自得作為本案之證據。又按本案
    認定事實所引用之文書證據、物證等證據，並無證據證明係
    公務員違背法定程序所取得，亦無刑事訴訟法第159 條之4
    之顯有不可信之情況與不得作為證據之情形，本院斟酌本案
    卷內之證據並非非法取得，亦無證明力明顯過低之情形，且
    經本院於審判期日依法進行證據之調查、辯論，被告於訴訟
    上之程序權，已受保障，前揭各該證據，均得採為證據，先
    予敘明。
二、辯護人固爭執告訴人甲女於警詢中之陳述無證據能力，惟按
    被告以外之人，於審判外之言詞或書面陳述，除法律有規定
    者外，不得作為證據；又被告以外之人（包括證人、鑑定人
    、告訴人、被害人及共同被告等）於檢察事務官、司法警察
    官或司法警察調查中所為之陳述，與審判中不符，其先前之
    陳述具有較可信之特別情況，且為證明犯罪事實存否所必要
    者，得為證據，刑事訴訟法第159條第1項、第159條之2分別
    定有明文。所謂「前後陳述不符」之要件，應就前後階段之
    陳述進行整體判斷，以決定其間是否具有實質性差異，惟無
    須針對全部陳述作比較，陳述之一部分有不符，亦屬之。是
    被告以外之人於檢察事務官、司法警察（官）調查時所為之
    陳述，屬傳聞證據，本無證據能力，惟其於審判中之陳述與
    警詢中之陳述相符時，即無上開第159條之2規定之適用；又
    若被告以外之人於審判中、警詢中之陳述有所不符時，必同
    時具備「可信性」及「必要性」二要件，始例外得適用上開
    第159條之2規定，認有證據能力，而得採為證據。而刑事訴
    訟法第159條之2所稱「具有可信之特別情況」者，係指陳述
    是否出於供述者之真意、有無違法取供情事之信用性而言，
    故應究調查筆錄製作之原因、過程及其功能等加以觀察其信
    用性，據以判斷該傳聞證據是否有顯不可信或有特別可信之
    情況而例外具有證據能力（最高法院94年度台上字第629號
    判決意旨參照）。查證人甲女於本院審理時關於被告甲○○
    曾否離開房間及被告甲○○將手指插入其生殖器時，其意識
    狀態是否清醒等情節所為之證述，固與其於警詢時之陳述有
    所不符（見本院卷163、167、168頁，偵查卷第6頁反面、第
    7頁），惟衡以證人甲女於製作筆錄時離案發時間較近，記
    憶自較為深刻，不致因時隔日久而遺忘案情，並較無心詳予
    考量供詞對自己或他人所生之利害關係，且較無來自被告同
    庭在場之壓力，是證人甲女於警詢之陳述，係出於任意性，
    並未受其他外部情形之干擾，故上開警詢筆錄作成時之外部
    情狀具有可信之特別情況，且為證明本件犯罪存否所必要，
    應認證人甲女警詢中之陳述有證據能力。
三、次按被告以外之人於偵查中向檢察官所為之陳述，除顯有不
    可信之情況者外，得為證據，刑事訴訟法第159 條之1 第2
    項定有明文。查證人甲女於偵查中已具結作證，並無證據證
    明係非法取得或有設詞誣陷被告之情，而有顯不可信之情況
    ，且於本院審理中亦經傳喚到庭，經被告及辯護人當庭行使
    詰問權，被告之對質詰問權已受保障，是證人於檢察官偵查
    中所為之證述，既經具結以擔保其供述之憑信性，辯護人復
    未具體指出其於檢察官偵查中所為之供述有何顯有不可信之
    情況，僅空言稱：係審判外之陳述云云，即爭執其證據能力
    ，尚無可採。是證人甲女偵查中之證述，有證據能力。
四、又按測謊鑑定，係依一般人若下意識刻意隱瞞事實真相時，
    會產生微妙之心理變化，例如：憂慮、緊張、恐懼、不安等
    現象，而因身體內部之心理變化，身體外部之生理狀況亦隨
    之變化，例如：呼吸急促、血液循環加速、心跳加快、聲音
    降低、大量流汗等異常現象，惟表現在外之生理變化，往往
    不易由肉眼觀察，乃由測謊員對受測者提問與待證事實相關
    之問題，藉由科學儀器（測謊機）紀錄受測者對各個質問所
    產生細微之生理變化，加以分析受測者是否下意識刻意隱瞞
    事實真相，並判定其供述是否真實；測謊機本身並不能直接
    對受測者之供述產生正確與否之訊號，而係測謊員依其專業
    之學識及經驗，就測謊紀錄，予以客觀之分析解讀，至於測
    謊鑑定究竟有無證據能力，刑事訴訟法並無明文規定，惟實
    務上，送鑑單位依刑事訴訟法第208條第1項規定，囑託法務
    部調查局或內政部警政署刑事警察局為測謊檢查，受囑託機
    關就檢查結果，以該機關名義函覆原囑託之送鑑單位，該測
    謊檢查結果之書面報告，即係受囑託機關之鑑定報告，該機
    關之鑑定報告，形式上若符合測謊基本程式要件，包括：(1)
    經受測人同意配合，並已告知得拒絕受測，以減輕受測者不
    必要之壓力。(2)測謊員須經良好之專業訓練與相當之經驗。
    (3)測謊儀器品質良好且運作正常。(4)受測人身心及意識狀態
    正常。(5)測謊環境良好，無不當之外力干擾等要件，即賦予
    證據能力，最高法院92年度台上字第2282號判決意旨供參。
    查本案施測人吳家隆調查員於88年4 月完成測謊課程，具備
    測謊專業能力，有法務部調查局89年5 月6 日（八九）陸訓
    字第029 號結業證書附卷可稽（見偵查卷第93頁），又告訴
    人係自願接受測謊一節，亦有測謊同意書乙紙在卷為憑（見
    偵查卷第88頁）；告訴人於測前睡眠為6 小時，身體狀況尚
    佳，無習慣性服藥等情，亦有告訴人於鑑定前親自填寫、簽
    名之測謊對象身心狀況調查表乙紙存卷可查（見偵查卷第89
    頁），該調查表上痼疾欄固勾選憂鬱症及就醫情形欄勾選近
    期內有因憂鬱症接受心理治療等情，然此係因測謊人員於測
    前與告訴人會談時詢問告訴人是否因本案而就醫，經告訴人
    答稱：因該段期間常作惡夢、睡不著而有看心理醫生，醫生
    說告訴人常常會往壞處想，有輕度憂鬱傾向等語，測謊人員
    始為如上之記載，測謊員當時並未告以告訴人不適合進行測
    謊，此據證人即告訴人甲女於本院審理時證述在卷（見本院
    卷第169 頁反面、第170 頁），復經本院函詢之結果，告訴
    人固有於98年5 月6 日因出現情緒低落、社交退縮、反覆回
    想、注意力不集中、食慾改變等症狀而就醫，經診斷為急性
    心理壓力反應及憂鬱症，於同年6 月病情即有改善，98年12
    月回診，病情都有進步，以此推估告訴人於98年8 月的身心
    狀況並無異常，沒有證據顯示告訴人無法接受測謊等情，有
    行政院衛生署新竹醫院99年4 月29日新醫歷字第0990002602
    號函暨其所附告訴人之病歷資料在卷存查（見本院卷第154
    、155 頁），是測謊人員既已注意告訴人前揭身心狀況，而
    依其專業判斷認告訴人並無不適宜接受測謊之情形，且鑑定
    時所使用之測謊儀器及其測試之問題及方法，亦具有專業可
    靠性，施測所得結果，除由施測人吳家隆初判後製作測謊報
    告書，並經法務部調查局鑑識科學處簡任技正廖榮祥及鑑識
    科學處科長銀丕勤2 人覆核，其中廖榮祥技正曾任法務部調
    查局鑑識科學處第三科科長，擔任測謊案件覆核工作逾10年
    ，實際覆核測謊案件逾9500人次；銀丕勤科長曾任法務部調
    查局南部通訊監察中心副主任，擔任測謊覆核工作6 年餘，
    實際覆核測謊案件逾4500人次，2 人對於測謊學理嫻熟，具
    備測謊案件覆核之專業能力等情，有法務部調查局98年12月
    16日調科字第09800624680 號函暨其所附測謊報告書簽核
    底稿影本存卷可考（見本院卷第93、94頁），是上開測謊結
    果自有證據能力。辯護人認前揭測謊鑑定結果無證據能力云
    云，自無足採。
貳、實體部分：
一、訊據被告甲○○固坦認有於前揭時間，邀約告訴人甲女至錢
    櫃KTV唱歌，並與告訴人搭乘案外人丁○○之自小客車至案
    外人丁○○住處，且在案外人丁○○住處2樓房間內有親吻
    、撫摸告訴人等事實，惟矢口否認有何強制性交未遂、乘機
    性交之犯行，辯稱：載告訴人去案外人丁○○住處及與告訴
    人同處1室均經告訴人同意，伊與告訴人是互相愛撫，之後
    伊想要有更進一步為性行為的意思，告訴人拒絕伊，伊就尊
    重告訴人而停止，並睡覺，過程中有脫告訴人的外褲，但沒
    有脫告訴人的內褲，沒有親吻告訴人之下體，也沒有在告訴
    人睡著時以手指插入告訴人之性器官而為性交行為云云。經
    查：
(一)、上開被告在案外人丁○○住處2樓客房內，先壓住告訴人的
    手，違反告訴人之意願將其內、外褲脫掉，親吻、撫摸告訴
    人之身體、臀部、性器官，經告訴人大叫後而停止；復趁告
    訴人熟睡之際，以其手指插入告訴人之性器官而為性交行為
    等事實，業據證人即告訴人甲女於警詢、偵查中及本院審理
    時分別證述無訛，經核其所證尚屬大致相符，並無明顯矛盾
    或不合常情之處。其於警詢時指訴：「在3月份左右，丁○○、甲○○、劉德偉還有另1個男生我忘記他叫什麼名字了
    ，在場另外還有2名傳播，一邊唱歌喝酒玩遊戲，輸的人就
    要乾杯，喝的是威士忌，我喝很快，有1局輸了我喝公杯，
    我大約喝了有10至15杯，我醉了，一開始還可以在包廂活蹦
    亂跳，後來我在包廂大哭，大哭完我到廁所嘔吐，吐了大約
    有3、4次，一邊睡一邊吐，他們唱完時間到了，就在討論要
    如何回家，後因我喝醉完全沒有力氣，是由甲○○背到錢櫃
    門口，就坐丁○○的車，車上只有丁○○與甲○○還有我3
    人，丁○○說大家都喝多了就睡他家，反正他家有1間客房
    ，到他家時，我也是由甲○○背進去客房，我完全沒有辦法
    走，我躺著準備要睡了，甲○○就說褲子脫掉比較好睡，要
    幫我脫，我說我不要脫褲子，我穿短褲，又沒有什麼差，可
    是他（指被告）還是硬幫我把褲子脫掉，他趴到我身上，親
    我脖子，我一直推他，跟他說不要這樣碰我，... ，他不理
    我就一直動手摸我的屁股和下面生殖器官，然後我一直哭說
    拜託不要趁我喝醉，沒有力氣時這樣對我，他還是不理我，
    開始脫我內褲，我們一直在拉扯，後來內褲還是被他脫掉，
    他一直摸我，我就說你不要以為我喝醉沒有意識，我都知道
    你現在在對我做什麼，拜託你趕快停，我一直踢他肩膀（他
    那時面對我）我一直要把他踢開，後來他不停，我一直哭，
    他就將手指插入我的陰道裡。」等語（見偵查卷第6 、7 頁
    ），並於偵查中具結證述：「當時我跟丁○○、甲○○、劉
    德偉、另外兩個男的（丙○○、另1 人不知名），還有兩個
    傳播妹，是到北大路錢櫃唱歌，因為玩遊戲，所以我喝很多
    酒，我很醉，所以我有在包廂大哭，... ，後來唱完時我跟
    甲○○、丁○○先出去，後面的人結帳，我被甲○○扛著，
    ... ，丁○○說會送我回去，我就倒在丁○○車子的後座，
    後來發現丁○○是載我回他家，我之前有去過1 次，到他們
    家門口時，他們一直要我下車，我說不要，並一直坐在車上
    ，他們說就先到丁○○家休息，甲○○把我拉下車，並扛到
    丁○○家的客房，將我丟在床上，丁○○就離開客房，只剩
    甲○○跟我，我就叫甲○○離開，可是甲○○沒有離開，並
    將我褲子硬脫下，我當時有反抗，要求他離開，並說不要趁
    我喝酒醉，沒有力氣時，對我做這些下三濫的事情，這時候
    甲○○有停止並離開房間，我就將褲子穿上，繼續睡，當時
    我的手機跟包包都不在我身旁，所以我沒有辦法打電話給家
    人，本來我想撐到天亮，可是因為太醉，還是睡著，後來等
    到我起來時，我發現甲○○在我身上，把我的褲子跟內褲脫
    掉，下體有東西在裡面，我有求甲○○不要這樣對我，他還
    要求我不要拒絕他，我當時有大叫。」等語（見偵查卷第19
    、20頁），嗣於本院審理時結證稱：一開始被被告扛到房間
    後，被告說脫掉牛仔褲比較好睡，後來連內褲也被脫掉，被
    告就對伊毛手毛腳，抓著伊的手，親伊脖子，撫摸及親伊的
    身體，一開始有隔著內褲親伊下體，也有摸伊的屁股，伊有
    踹被告，伊有想要掙脫，有反抗，但是被告的力氣很大，伊
    用全身的力氣還是無法逃脫，伊也有一直叫，後來伊求被告
    出去後，伊就趕快把內褲穿上，裹著棉被睡覺，沒有想過被
    告會回來，伊後來會醒是因為伊感覺有東西在伊下體，伊就
    一直哭、求被告出去買東西等情明確（見本院卷第163 、17
    2 頁）。
(二)、雖證人甲女於警詢中指訴被告撫摸其屁股、生殖器官，證人
    甲女踢被告肩膀，被告不停止，證人甲女一直哭，被告就將
    手指插入證人甲女之陰道裡等語（見偵查卷第6、7頁），並
    未提及被告曾離開房間乙情，及證人甲女於偵查中證述：等
    到伊起來時，發現被告在伊身上，把伊的褲子跟內褲脫掉，
    下體有東西在裡面等語（見偵查卷第20頁），與本院審理時
    結證稱：睜開眼睛時，被告沒有壓在伊身上，被告是側身面
    向伊等語有所不符（見本院卷第168頁），惟按告訴人、證
    人之陳述有部分前後不符，或相互間有所歧異時，究以何者
    為可採，法院原得本其自由心證予以斟酌，非謂一有不符或
    矛盾，即應認其全部均為不可採信（最高法院74年台上字第
    1599號判例參照）。苟其基本事實之陳述，若果與真實性無
    礙時，則仍非不得予以採信。況依一般經驗法則，被害人就
    同一被害事實，反覆接受不同司法人員之訊問，被害人在各
    次訊問時，是否均能作精確的陳述，因被害人主觀上所具備
    記憶及描述事物的能力而有不同，甚至與訊問者訊問之方式
    、態度及被害者臨場之情緒亦有關聯，其陳述再透過不同紀
    錄人員之紀錄，在筆錄的記載上呈現若干差異，實屬無可避
    免（最高法院92年度台上字第1961號判決意旨參照）。本件
    證人即告訴人甲女於警詢、偵查中及本院審理時指述在案外
    人丁○○住處2 樓客房房間內，先後遭被告褪去外褲、內褲
    ，並違反其意願而親吻、撫摸其身體，經告訴人制止後始停
    止之強制性交未遂及被告以手指插入告訴人之性器官之強制
    性交等主要情節之陳述均相同，且依其歷次陳述綜合以觀，
    其於警詢、偵查中及本院審理時之證述，已多次明確指出被
    告強行親吻、撫摸其身體、生殖器官，並將手指插入其下體
    ，堪認證人甲女前開證述先後遭被告強制性交未遂、乘機性
    交既遂等節之證述尚非虛妄，且觀諸證人前揭警詢、偵訊筆
    錄之記載，均係證人甲女就其遭性侵害之經過而為連續敘述
    ，在陳述過程中，或因疏忽而於警詢中漏未陳述被告曾離開
    房間等情，或證人甲女主觀上即認被告短暫離開房間而仍在
    該棟建築物內並非其所理解「離開」之定義，此觀證人甲女
    於本院審理時回答辯護人「第一次離開房間又進來，這樣算
    是離開嗎？若是這樣算的話，他（指被告）離開房間有兩次
    。」等語可見一斑（見本院卷第168 頁反面），本院並於審
    理時與證人甲女確認其偵訊中上開所述之真意，證人甲女結
    證稱：「我的外褲是最後他（指被告）去便利商店的時候才
    穿起來，我醒來時，他靠在我旁邊，我印象中內褲是不在我
    身上，內褲跟外褲是我叫他去便利商店買東西，我才穿起來
    的。」等語明確（見本院卷第17 2頁反面），是證人甲女於
    酣眠狀態，下體突遭異物插入而驚醒，醒來時瞥見被告在其
    身旁，身上復未著內外褲，而在偵查中為如上之陳述，應係
    主觀上就其所認知者予以描述，自不能以證人甲女上開證述
    之部分內容稍有不同，即遽認其他證述亦有明顯瑕疵，全不
    足採。
(三)、又證人丁○○於本院審理時具結證述：「（到了你家之後，
    你有無跟甲○○或是被害人說他們要去哪裡休息？）沒有，
    甲○○曾經到我家休息過，他知道哪間是客房可以休息，就
    只有一間。」、「（你當初要被告跟被害人到你家休息，是
    指希望他們兩人一起在一間客房休息，還是分開休息？）我
    就只有一個客房，讓他們自己決定，他們到我家休息，兩人
    都是我好朋友，我也累了。」、「（在你從錢櫃ktv離開之
    後，你回到你房間休息，你有無聽到被告詢問被害人的意見
    可以在同一間客房休息？）當下我不知道，沒有吧。」等語
    （見本院卷第189 頁），是證人丁○○並未安排被告與告訴
    人同睡1 間房間等情，堪可認定，參以被告與告訴人並非男
    女朋友關係一節，除據被告自承在卷（見本院卷第174 頁）
    ，並經證人甲女、丁○○於本院審理時證述綦詳（見本院卷
    第167 頁反面、第189 頁反面），衡以常理，被告為避嫌免
    予落人口實，理應主動另覓他處如客廳沙發等地休息，而非
    詢問告訴人是否願意與其同處一室，又被告於本院審理時供
    述：手有慢慢往下伸，由上往下伸到告訴人腹部時，告訴人
    抓住伊的手，說不要，伊就停止動作，伊在擁抱、親吻、撫
    摸告訴人身體時，有脫告訴人外褲等語（見本院卷第198 頁
    ），是若如被告所辯僅係親吻、撫摸告訴人脖子、胸、背等
    處，且伸手觸及告訴人腹部時即遭告訴人拒絕而停止，又何
    須將告訴人的外褲褪去；再者，案發後隔天，被告隨即傳送
    簡訊向告訴人道歉等情，亦據被告於警、偵訊中供述甚明（
    見偵查卷第5 頁反面、第26頁），核與證人甲女於警詢、偵
    查中及本院審理時證述情節大致相符（見偵查卷第8 、20頁
    ，本院卷第164 頁反面），若告訴人果有同意與被告互為愛
    撫，被告又何須於事發後隔日隨即向告訴人表示歉意，是被
    告之辯解，再再均與事理有違，益徵證人甲女之證述信而有
    據，足堪憑採。
(四)、辯護意旨另以：告訴人不僅未於被告兩度離開房間時鎖門，
    亦未撥打電話求救，事後甚且密集與被告聯絡、單獨見面、
    出遊，是被告當時並未違反告訴人之意願而為性交行為云云
    。經查：告訴人並未到過案外人丁○○前揭住處之客房一節
    ，業據證人丁○○於本院審理時證述在卷（見本院卷第194
    頁），是告訴人對於所處環境之擺設自非熟悉，堪可認定，
    參以告訴人與被告本即舊識、交情甚篤，與被告之間有一定
    之信任關係，且案發當時為凌晨時分，告訴人為一孱弱女子
    ，身處陌生環境，突遭被告壓制並褪去衣物而親吻、撫摸身
    體，經不斷哭求被告離開房間後，即基於其與被告間之信任
    關係而認被告不致再度有踰矩之行為遂酣然入睡，嗣於熟睡
    狀態下，因感下體有東西插入而痛醒，察覺係被告所為，勢
    必處於十分驚恐、慌亂失措之狀態，況該處亦為兩造共同之
    友人住處，告訴人因恐求援不成，反致影響友人之觀感及評
    價，亦屬人情之常，因此而未慮及以反鎖房門或撥打電話之
    方式對外求援，均不悖於事理，辯護人上開所指，亦不得作
    為對被告有利之認定。
(五)、再查，案發後告訴人與被告固有以電話聯絡甚至見面出遊等
    情事，業據被告、告訴人陳述明確，核與證人丙○○、乙○○、丁○○於本院審理時證述情節均相符合（見本院卷第17
    8、179頁反面、第180、192頁），並有受信通聯紀錄報表、
    被告與告訴人間98年2至4月之通話明細（見本院卷第32至48
    、72至85頁反面），惟刑法強制性交、乘機性交罪之構成要
    件首重有無違反被害人之意願，至行為人與被害人究否交往
    ，前有無親暱舉動，均非所問，縱於婚姻關係存續中，配偶
    亦對他方享有性自主決定空間，不因婚姻而喪失或受到壓制
    ，此觀諸刑法第221條、第229條之1規定自明，是遑論被告
    與告訴人間，既無婚姻關係存在，亦非男女朋友關係，雖有
    一同出遊等情，仍不可即此否定告訴人性自主決定之權利，
    更難憑此遽論告訴人於案發時有同意與被告為性交行為，另
    細鐸證人甲女於警訊中指訴：因為跟被告認識很久，想騙自
    己被告是因為喝酒才這樣等語（見偵查卷第7頁反面），及
    於本院審理時具結證述：「（事情發生之後，你有無跟甲○○聯絡嗎？）他有一直打給我，也有傳那種很愧疚的訊息，
    希望我可以原諒他。」、「（事發之後你有無跟甲○○一同
    遊玩嗎？）沒有遊玩，但是他有約我吃飯。」、「（你有去
    赴約嗎？）他那時候是跟我說有事情要跟我說，我有去。」
    、「（你是一個人去還是有人陪？）一個人。」、「（在發
    生這種事情，為何敢一個人跟甲○○赴約？）因為那是六、
    七點晚餐時間，人多的地方，且他在電話內不跟我說是什麼
    事情，我會擔心他是要跟我講什麼東西，且那陣子他一直跟
    我道歉，我原本就不想讓別人知道這件事情。」、「一開始
    發生這件事，我是想說裝作沒發生，很丟臉，且大家都是朋
    友，且他一直跟我道歉，也常常打電話關心我有無吃飯什麼
    的，在發現這件事之前，他真的是很好的人，是因為很相信
    他，才會跟他們一起出去，我覺得他們會照顧我，事情發生
    後，我一直騙自己，說他是因為喝酒醉，才會這樣，落差太
    大，我也想要原諒他。」、「（從案發到98年4月13日間你
    有跟被告一起出去過，其中還有那些人是跟你們一起出去，
    例如乙○○、丙○○、丁○○？）事情發生之前我們就會一
    起打麻將，但是事發之後，我要裝作沒事，這段時間是有跟
    他們見過面。」等情（見本院卷第164頁反面、第169頁反面
    、第171頁反面），是告訴人姑念其與被告間之友誼，本欲
    選擇隱瞞而裝作若無其事的樣子，故其與被告仍有以電話聯
    絡、如常參加友人聚會活動等，亦合於事理，況案發後被告
    與告訴人一同出現之場合，或係餐廳、撞球場等公眾得出入
    之場所，或與其他友人一起打麻將等情，亦據證人丙○○、
    乙○○、丁○○於本院審理時結證明確（見本院卷第177頁
    反面、第180、192頁），尚不得以告訴人於案發後與被告仍
    有聯絡乙情，遽而推論被告係得告訴人同意而為性交行為，
    辯護人之主張，殊難憑採。
(六)、告訴人雖有於98年4 月13日，偕同其男友即另案被告壬○○
    、辛○○、己○○等人至被告住處為前揭告訴人遭被告強制
    性交一事找被告理論，另案被告壬○○、辛○○、己○○等
    人並經檢察官以其等3 人涉犯刑法第305 條之恐嚇罪提起公
    訴，嗣經本院於99年4 月6 日以99年度易字第42號刑事判決
    分別判處拘役40日、15日、30日，告訴人所涉恐嚇罪嫌，則
    經台灣新竹地方法院檢察署檢察官以98年度偵字第3733號為
    不起訴處分確定等情，業據本院依職權調取本院99年度易字
    第42號卷宗核閱無訛。然徵諸證人甲女於偵查中證述：「後
    來我男友知道這件事，說要約甲○○出來，我說不用約，約
    出來也沒有意義，但是我男友說一定要問清楚，所以就約甲○○出來，我後來有傳簡訊給甲○○，叫他不要赴約，如果
    打起來我不知道怎麼辦，所以甲○○有傳這封簡訊給我。」
    等語（見偵查卷第20頁），及該則簡訊內容：「如果他要打
    我我沒話說！這是對他負責」（見偵查卷第12頁），是證人
    甲女於知悉其男友欲找被告理論時，猶擔心2 人會發生肢體
    衝突而建議被告不要赴約，自無可能藉此要脅被告給付金錢
    而為恐嚇行為，是證人甲女於本院審理時證述：知道被告對
    其提出恐嚇告訴且被檢察官傳訊時沒有很生氣，因為伊覺得
    沒有做這件事情，檢察官會還伊公道等語（見本院卷第171
    頁），堪可採信。另佐以證人甲女於本院審理時除陳述當日
    遭被告強制性交未遂、乘機性交之過程外，亦一再證述：其
    實被告沒有喝醉酒，是一個很好的人，如果被告有誠意，應
    該勇敢承認，伊不是一定要被告去坐牢，而是要被告有誠意
    對伊道歉，為自己做的事情負責，不要逃避等情（見本院卷
    第16 7頁、第169 頁反面、第175 頁），益徵其並非挾怨報
    復而設詞誣陷被告涉犯本件重罪。從而，本件固係被告因遭
    另案被告壬○○等人恐嚇而報案並至警局製作警詢筆錄，告
    訴人始就其遭被告強制性交乙情提出告訴，然告訴人既係被
    動提告，衡以經驗法則，實無動機或理由自毀名節，而故為
    對被告不利之指訴。應認證人甲女上開關於遭被告強制性交
    未遂、乘機性交之證詞，堪以信實。至證人甲女就關於被告
    當日有無為案外人丙○○叫計程車、翌日有無向案外人丁○○借用3 樓房間的盥洗室梳洗等節所為之證詞（見本院卷第
    162 頁、第166 頁反面），固與證人丙○○、丁○○之證述
    有所歧異（見本院卷第17 6頁反面、第194 頁反面），然此
    節均核與犯罪事實尚無直接關聯，自不得以此枝微細節遽認
    證人甲女之證述不實，附此敘明。
(七)、又告訴人經檢察官囑託法務部調查局為測謊鑑定，經該局鑑
    定人員利用控制問題法、混合問題法進行測謊結果：「告訴
    人稱：(一)當天甲○○有將手指插入渠的陰道內；(二)當天渠在
    遭受性侵過程中，有拒絕、反抗的動作。上述問題經測試均
    無情緒波動反應，研判未說謊。」一節，有法務部調查局98
    年8月21日調科字第09800441010號測謊報告書暨其所附測
    謊鑑定過程參考資料在卷可證（見偵查卷第85至95頁），辯
    護人雖以告訴人於審理時證稱案發當晚飲酒甚多意識已不清
    楚，是模糊之中亦可能將外陰道之疼痛，誤認為手指插入陰
    道內，致心中確信被告有將手指放入其陰道，從而，告訴人
    於接受測謊時稱「當天甲○○有將手指插入渠的陰道內」時
    ，情緒並無波動之反應，亦非難以想像；又本件測謊時間為
    案發後約半年，以事隔半年後之測謊鑑定據以判斷案發當日
    告訴人意識不清狀態下所陳述之「事實」，難謂與鑑定之精
    確性毫無影響等情詞置辯。惟告訴人於案發後月餘即已在警
    詢、偵查中指訴被告將手指插入其陰道等情明確（見偵查卷
    第7、20頁），復於本院審理時具結證述：「女生的下體很
    敏感，只要一有東西插進來，就有感覺，我是因為下體有東
    西，弄到很痛才醒來。」、「（你確定甲○○的手指插入陰
    道還是撫摸你的性器官？）插入。撫摸外部的感覺跟插入的
    痛是不一樣的。」、「他的確有插入我的身體」等語（見本
    院卷第168頁、第170頁反面、第175頁），按諸性器官為告
    訴人之私密處且頗敏感，稍有異物插入即有感受，告訴人於
    酣眠狀態下，其下體突遭東西插入而驚醒，對於是否確有插
    入及插入之東西為何，感受勢必更為強烈，況告訴人雖因飲
    酒致其行動、意識均受影響，然既已小憩休息，於再次醒來
    時當無仍受酒精影響而有意識不清之情形，是告訴人雖於本
    院審理時證稱：「我後來會醒是因為我感覺有東西在我下體
    ，我問他幹什麼，因為我喝醉了，不太清楚，他是用手還是
    用什麼東西。」等語（見本院卷第163頁），嗣於辯護人行
    反詰問時證述：「其實我從頭到尾都認為是手指，是我媽媽
    說我有無親眼看到是否是手指，還是其他的東西，因為我沒
    有看到，所以我後來才不肯定說是手指，且那時候我是平躺
    ，甲○○側躺面對我，我才會覺得應該不是生殖器官，但是
    我媽說我沒有看到，我不能肯定，雖然我沒有看到，但是我
    心理認定是手指，當時我雖有睜開眼睛，但是我沒有看我的
    下體，我只有看到甲○○的頭。」等語（見本院卷第170頁
    反面），堪認告訴人於本院審理時證稱：不確定被告是用手
    指或其他東西插入等語，顯係受其母親之影響所致，衡以告
    訴人證述被告當時之位置，並參酌其自身對於身體之感受等
    情狀，告訴人指訴被告有以手指插入其陰道內等語，應屬可
    採。是該測謊鑑定既經本院認定有證據能力，告訴人之證詞
    復無明顯矛盾不可採信之處，從而，上開測謊鑑定結果自得
    作為對被告不利之認定，辯護人上開辯解，洵屬無據。
(八)、被告另辯稱：與告訴人愛撫的行為不止案發當天才發生，以
    前就曾經與告訴人發生過性行為，1 個月最起碼有十幾次云
    云。此非惟經告訴人予以否認（見本院卷第167 頁反面、第
    174 頁），被告於警、偵訊中均未為上開辯解，其並於警詢
    時供述：沒有跟告訴人發生過性行為等語（見偵查卷第4 頁
    反面），若被告所言為真，又何需於案發後翌日即刻傳送簡
    訊詢問告訴人兩人是否仍然是朋友，被告上開所辯，顯係畏
    罪情虛臨訟杜撰卸責之詞，不足採信。證人丁○○雖於本院
    審理時證稱：被告和告訴人也不是第一次同睡一間房間，他
    們認識那麼多年，應該也不是第一次這樣，雖然沒有親眼看
    見等語（見本院卷第191 頁反面），此乃證人丁○○個人臆
    測之詞，不足作為對被告有利之認定。
(九)、此外，復有告訴人繪製之遭性侵處客房擺設圖1紙及現場照
    片5幀等可資佐憑（見偵查卷第13至16頁）。綜核上情，本
    案事證明確，被告犯行堪以認定，應予依法論科。
二、按稱性交者，謂非基於正當目的所為之下列性侵入行為：(一)
    以性器進入他人之性器、肛門或口腔，或使之接合之行為。
    (二)以性器以外之其他身體部位或器物進入他人之性器、肛門
    ，或使之接合之行為，刑法第10條第5項定有明文。次按刑
    法上強制性交罪之「強暴」行為，乃指以暴力腕力排除婦女
    抵抗之謂，指一切有形力即物理力之行使而言；所謂「脅迫
    」行為，乃指以使婦女發生恐懼心之方法，而失其抵抗而言
    ；所謂「其他違反其意願之方法」，係指該條所列舉之強暴
    、脅迫、恐嚇、催眠術以外，其他一切違反被害人意願之方
    法而言。其違反意願之程度，固不以類似於所列舉之強暴、
    脅迫、恐嚇、催眠術等相當之其他強制方法，足以壓抑被害
    人之性自主決定權為必要，但仍須達於妨害被害人之意思自
    由者，始與「違反其意願」之意旨相符（最高法院97年度台
    上字第4705號判決意旨）。又按刑法第225條第1項乘機性交
    罪係以保護辨識能力低弱之被害人為意旨，凡對於男女利用
    其精神、身體障礙、心智缺陷或其他相類之情形，不能或不
    知抗拒而為性交者，刑法第225條第1項設有處罰之明文。而
    所謂相類之情形，兼指被害人於受性交時，因昏暈、酣眠、
    泥醉等相類似之情形，致無同意性交之理解，或無抗拒性交
    之能力者而言；至刑法第221條第1項強制性交罪與第225條
    第1項乘機性交罪，其主要區別在於犯人是否施用強制力及
    被害人不能抗拒之原因如何造成，為其判別之標準。如被害
    人不能抗拒之原因，為犯人所故意造成者，應成立強制性交
    罪（最高法院98年度台上字第5038號、95年度台上字第588
    8號判決意旨參照）。查本件案發時被告甲○○身高181公分
    、體重87公斤一節，業據被告自承在卷（見本院卷第199頁
    ），與告訴人於本院審理時證述其身高158公分、體重41公
    斤（見本院卷第172頁反面），2人間體型相差懸殊，被告見
    告訴人自主意識遭酒意削弱之際，挾其優勢體力，以其身體
    壓在告訴人上方，抓住告訴人之手，親吻、撫摸告訴人之身
    體、性器官，欲對之為性交行為，經告訴人以言語制止並大
    叫，及以腳踹被告的肩膀表達不願之意，被告始停止而不遂
    ，此節已據告訴人指訴綦詳，詳如前述，是被告所為，已足
    壓制告訴人之性自主決定意思，核其所為，係犯刑法第221
    條第2項、第1項之強制性交未遂罪；又被告嗣見告訴人酣眠
    而無力抗拒性交，即將手指插入告訴人之性器官而乘機性交
    得逞，經告訴人驚醒並予哭泣懇求，被告始結束該性交行為
    ，核其所為，係犯刑法第225條第1項之乘機性交罪。起訴書
    認被告係違反告訴人之意願，以手指插入告訴人之性器官而
    為性交，容有誤會，惟基本事實同一，爰依法變更起訴法條
    。公訴人雖未就被告違反告訴人意願，親吻、撫摸告訴人之
    身體、性器官，欲對之為性交行為而不遂之強制性交未遂犯
    行起訴，惟起訴書犯罪事實欄既已敘及被告有違反告訴人之
    意願，先將告訴人之外褲脫去，再以手撫摸告訴人之臀部及
    性器官等情，本院自應併予審理，附此說明。又被告先後對
    告訴人為強制性交未遂、乘機性交之二行為，主觀上實係出
    於對告訴人為性交之單一意思決定，且該二個行動係同一因
    果歷程中未中斷之行為，彼此間具有高度之時空密接性，由
    一般第三者加以觀察，亦會認為被告係在實施單一犯行，自
    應認本件被告犯行係刑法意涵下之「一行為」，而觸犯2罪
    名，為想像競合犯，應依刑法第55條規定從一情節較重之刑
    法第225條第1項乘機性交罪處斷。爰審酌被告受過高等教育
    ，酒後竟不知尊重其與告訴人間友誼之分際，見告訴人受酒
    精影響而體力、意識均處於較為弱勢之狀態，違反告訴人之
    意願，欲對告訴人為性交行為，漠視女性性自主權，幸遭告
    訴人制止而不遂，嗣猶未能自我約束，趁告訴人熟睡之際，
    以手指插入告訴人之性器官而乘機性交，造成告訴人身心不
    可抹滅之傷痛，其與告訴人間多年之友誼、互信關係均蕩然
    無存，而告訴人於案發後每天哭泣、失眠、屢做惡夢，而求
    助於心理治療，此據告訴人於本院審理時陳述在卷（見本院
    卷第169頁反面、第170、171頁），並有行政院衛生署新竹
    醫院99年4月29日新醫歷字第0990002602號函暨其所附告訴
    人病歷資料可考（見本院卷第154、155頁），告訴人於本院
    審理陳述意見時當庭哭泣（見本院卷第174頁反面、第175頁
    ），顯見其所受創傷尚難以弭平，被告犯後否認犯行，飾詞
    卸責，並無悔意，迄未與告訴人達成民事和解，犯後態度難
    認良好，兼衡其學歷為大學肄業，目前為志願役軍官，經濟
    狀況普通，暨其品行、智識程度等一切情狀，量處如主文所
    示之刑。
據上論斷，應依刑事訴訟法第299條第1項前段、第300條，刑法
第221條第2項、第1項、第225條第1項、第55條，判決如主文。
本案經檢察官陳建文到庭執行職務。
中    華    民    國    99    年    5     月    24    日
                  刑事第五庭審判長法  官  黃惠玲
                                  法  官  邱忠義
                                  法  官  蔡欣怡
如不服本判決應於收受判決後10日內向本院提出上訴書狀，並應
應敘述具體理由。其未敘述上訴理由者，應於上訴期間屆滿後20
日內向本院補提理由書(均須按他造當事人之人數附繕本)「切勿
逕送上級法院」。
以上正本證明與原本無異。
中    華    民    國    99    年    5     月    24    日
                                  書記官  曾柏方
附錄本案論罪法條全文：
刑法第221條第2項、第1項
對於男女以強暴、脅迫、恐嚇、催眠術或其他違反其意願之方法
而為性交者，處3年以上10年以下有期徒刑。
前項之未遂犯罰之。                                     
刑法第225條第1項
對於男女利用其精神、身體障礙、心智缺陷或其他相類之情形，
不能或不知抗拒而為性交者，處3年以上10年以下有期徒刑。

司法院資訊處製作；財團法人民間司法改革基金會備份。
